【裁判字號】    89,訴,1861
【裁判日期】    890918
【裁判案由】    毒品危害防制條例
【裁判全文】
台灣台中地方法院刑事判決                        八十九年度訴字第一八六一號
    公  訴  人  台灣台中地方法院檢察署檢察官
    被      告  甲○○
右列被告因毒品危害防制條例案件，經檢察官提起公訴（八十九年度毒偵字第四二九
四、四三０二號），本院判決如左：
    主  文
甲○○連續施用第一級毒品，累犯，處有期徒刑拾月；又連續施用第二級毒品，累犯
，處有期徒刑陸月。應執行有期徒刑壹年貳月。
    事  實
一、甲○○前於民國八十五年間曾因違反麻醉藥品管理條例案件，經本院判處有期徒
    刑四月確定，於八十五年六月十四日易科罰金執行完畢，竟猶不知悔改，復於八
    十七年間因施用毒品案件，經本院裁定送台灣台中看守所附設勒戒所觀察、勒戒
    後，認無繼續施用毒品之傾向，經台灣苗栗地方法院於八十七年七月十五日以八
    十七年度訴緝字第八號判決免刑確定。詎甲○○又於八十七年十二月間，五年內
    再因施用第二級毒品安非他命案件，經本院裁定送觀察、勒戒後，認有繼續施用
    毒品之傾向，再經本院裁定令入戒治處所施以強制戒治一年，自八十八年六月十
    五日起送台灣台中女子戒治所實施強制戒治，其施用第二級毒品之刑事案件則由
    本院於八十八年八月九日判處有期徒刑七月，於八十八年十月十二日經台灣高等
    法院台中分院判決上訴駁回確定。嗣甲○○因戒治之成效經評定合格，由本院裁
    定停止戒治，所餘戒治期間付保護管束，並於八十八年十一月二十六日釋放。詎
    甲○○於前案判決既判力所不及之保護管束期間，再基於概括施用第一級毒品海
    洛因之犯意，自八十九年一月下旬起至八十九年三月二十八日止，連續在台中市
    ○○路四０一巷五弄十一號等地，將第一級毒品海洛因摻入香煙內點燃吸食之方
    式，連續施用第一級毒品海洛因多次，其間約二、三日施用一次。其又另行基於
    概括施用第二級毒品安非他命之犯意，自八十九年一月下旬起至八十九年三月二
    十八日止，連續在台中市○○路四０一巷五弄十一號等地，將第二級毒品安非他
    命置放於吸食器內，其下以火點燃吸取煙霧之方式，施用第二級毒品安非他命多
    次，其間約二、三日施用一次。甲○○分別於八十九年一月二十七日、同年三月
    二日、同年三月十四日及同年三月二十八日，經台灣台中地方法院檢察署通知採
    其尿液送驗，結果均呈嗎啡及安非他命陽性反應，始查悉上情。甲○○以違反保
    護管束應遵守事項情節重大，經本院以八十九年度毒聲字第一三九七號裁定撤銷
    停止戒治，並就所餘執行期間，再令入戒治處所施以強制戒治。
二、案經台灣台中地方法院檢察署檢察官自動檢舉偵查起訴。
    理  由
一、右開事實，業經被告甲○○於本院審理時自白不諱，而被告分別於八十九年一月
    二十七日、同年三月二日、同年三月十四日及同年三月二十八日，經台灣台中地
    方法院檢察署通知採其尿液送驗，結果均呈嗎啡及安非他命陽性反應之情，有財
    團法人生物技術開發中心濫用藥物檢驗認證實驗室濫用藥物尿液檢測報告四份在
    卷可憑。此外，被告於八十七年間因施用毒品案件，經本院裁定送台灣台中看守
    所附設勒戒所觀察、勒戒後，認無繼續施用毒品之傾向，經台灣苗栗地方法院於
    八十七年七月十五日以八十七年度訴緝字第八號判決免刑確定。被告又於八十七
    年十二月間因施用第二級毒品案件，經本院裁定送觀察、勒戒後，認有繼續施用
    毒品之傾向，經本院裁定令入戒治處所施以強制戒治一年，自八十八年六月十五
    日起開始實施強制戒治，其施用第二級毒品之刑事案件則由本院於八十八年八月
    九日判處有期徒刑七月，於八十八年十月十二日經台灣高等法院台中分院判決上
    訴駁回確定。嗣被告因戒治之成效經評定合格，由本院裁定停止戒治，所餘戒治
    期間付保護管束，並於八十八年十一月二十六日釋放，嗣被告以違反保護管束應
    遵守事項情節重大，經本院以八十九年度毒聲字第一三九七號裁定撤銷停止戒治
    ，並就所餘執行期間，再令入戒治處所施以強制戒治等情，有台灣台中地方法院
    檢察署刑案資料查註紀錄表一份、台灣高等法院被告全國前案紀錄表一份、刑事
    判決三份、刑事裁定一份等在卷足據。本件事證已明，被告之犯行堪予認定。
二、核被告所為，係犯毒品危害防制條例第十條第一項施用第一級毒品罪及同條例第
    十條第二項施用第二級毒品罪。其施用第一級毒品海洛因前及施用第二級毒品安
    非他命前持有毒品之低度行為，應分別為其施用之高度行為所吸收，均不另論罪
    。又被告先後多次施用第一級毒品海洛因、第二級毒品安非他命之犯行，均時間
    緊接，所犯構成要件相同罪名，顯各基於概括犯意反覆為之，為連續犯，應分別
    依刑法第五十六條規定論以一罪，並加重其刑。公訴人雖未就被告自八十九年一
    月下旬起至同年二月底止及自同年三月三日起至同年三月二十五日止，連續施用
    第一級毒品海洛因、第二級毒品安非他命之犯行予以起訴，惟該部分與已起訴之
    施用第一級及第二級毒品犯行，分別具有連續犯之裁判上一罪關係，為起訴效力
    所及，本院自得併予審理，附此說明。被告所犯上開二罪間，犯意各別，構成要
    件互殊，應分論併罰。又查被告於八十五年間曾因違反麻醉藥品管理條例案件，
    經本院判處有期徒刑四月確定，於八十五年六月十四日易科罰金執行完畢，有台
    灣台中地方法院檢察署刑案資料查註紀錄表附卷可稽，其受有期徒刑執行完畢後
    ，於五年以內再犯本件有期徒刑以上之罪，為累犯，應依刑法第四十七條規定加
    重其刑。本件被告有二種刑之加重，應遞加之。爰審酌被告前因施用毒品案件，
    經處徒刑及強制戒治後猶施用不輟，不知悔悟，情節非輕，惟念及吸毒係戕害自
    己身心之行為及被告於本院審理時坦承犯行等一切情狀，分別量處如主文所示之
    刑，並定其應執行之刑。
三、按同一案件，已經法院為實體上之確定判決，該被告應否受刑事制裁，既因前次
    判決而確定，不能更為其他有罪或無罪之實體上裁判，此項原則，關於實質上一
    罪或裁判上一罪，其一部事實已經判決確定者，對於構成一罪之其他部分，固亦
    均應適用，但此種事實係因審判不可分之關係在審理事實之法院，就全部犯罪事
    實，依刑事訴訟法第二百六十七條規定，本應予以審判，故其確定判決之既判力
    自應及於全部之犯罪事實，惟若在最後審理事實法院宣示判決後始行發生之事實
    ，既非該法院所得審判，即為該案判決之既判力所不能及（最高法院三十二年上
    字第二五七八號判例參照）。次按毒品危害防制條例對於施用毒品者，並未予以
    除罪，施用毒品之行為仍屬犯罪，本應受刑罰之評價，惟因施用毒品者屬「病態
    性犯人」，毒品危害防制條例為維護施用毒品行為人之身心健康，明定應施以類
    似病患治療之觀察勒戒或強制戒治等療程，並僅在該條例第二十條第二項、第二
    十三條第一項所定之條件下始免予刑罰訴追外，每一施用毒品之行為，仍應予犯
    罪之評價（台灣高等法院八十九年五月三十日答覆本院八十九年三月份法律座談
    會研究意見可資參照）。查本件被告因二犯施用毒品案件，經本院裁定送觀察、
    勒戒後，認有繼續施用毒品之傾向，經本院裁定令入戒治處所施以強制戒治一年
    ，自八十八年六月十五日起開始實施強制戒治，其施用第二級毒品之刑事案件則
    由本院於八十八年八月九日判處有期徒刑七月，於八十八年十月十二日經台灣高
    等法院台中分院判決上訴駁回確定。嗣被告因戒治之成效經評定合格，由本院裁
    定停止戒治，所餘戒治期間付保護管束，並於八十八年十一月二十六日釋放，惟
    被告再自八十九年一月下旬起至八十九年三月二十八日止，連續施用第一級毒品
    海洛因及第二級毒品安非他命，即為前案判決之既判力所不能及，依前開說明，
    本件被告自應予以實體審判。另按毒品危害防制條例第二十條第三項所謂「再犯
    」、「三犯」，係指依毒品危害防制條例處理後「再犯」或「三犯」者而言（臺
    灣高等法院八十七年度第五次刑事庭庭長會議決議第二十一項參照）。前開決議
    內容所指依毒品危害防制條例處理，自應包括強制戒治程序（含停止戒治之保護
    管束程序）之全部處理完畢者而言。本件被告於二犯施用毒品保護管束期間，再
    施用第一級毒品海洛因及第二級毒品安非他命，經本院以八十九年度毒聲字第一
    三九七號裁定撤銷停止戒治，並就所餘執行期間，再令入戒治處所施以強制戒治
    確定，即認前開強制戒治程序尚未終結，被告在強制程序尚未終結前再犯施用毒
    品之案件，仍屬毒品危害防制條例所稱之「二犯」，應引用前案觀察勒戒之結果
    ，故檢察官毋庸再聲請本院裁定觀察勒戒，併此敘明。
據上論斷，應依刑事訴訟法第二百九十九條第一項前段，毒品危害防制條例第十條第
一項、第二項、第二十條第三項前段，刑法第十一條前段、第五十六條、第四十七條
、第五十一條第五款，判決如主文。
中      華      民      國    八十九    年      九      月     十八     日
                                    台灣台中地方法院刑事第六庭
                                        法  官  張  靜  琪
右正本證明與原本無異。
如不服本判決，應於送達後十日內向本院提出上訴狀(須附繕本)，上訴於台灣高等
法院台中分院。
                                        書記官
中      華      民      國    八十九    年      九      月     十八     日
附錄論罪科刑法條
施用第一級毒品者，處六月以上五年以下有期徒刑。
施用第二級毒品者，處三年以下有期徒刑。


司法院資訊處製作；財團法人民間司法改革基金會備份。
